【裁判字號】    90,台上,6840
【裁判日期】    901108
【裁判案由】    違反毒品危害防制條例
【裁判全文】
最高法院刑事判決                                九十年度台上字第六八四○號
    上  訴  人  甲○○○○○○.
右上訴人因違反毒品危害防制條例案件，不服台灣高等法院中華民國九十年八月七日
第二審判決（九十年度上訴字第七六八號，起訴案號：台灣台北地方法院檢察署八十
九年度偵字第一一四二八號），提起上訴，本院判決如左：
    主  文
上訴駁回。
    理  由
本件原判決認定上訴人 甲○○○○○○ ○○○○○○ （起訴書載為 MVUYISI MGEGEBA）係奈及利
亞籍成年男子，明知海洛因為管制進口之毒品，不得私運進口，竟與位於泰國曼谷之
奈及利亞籍成年男性毒販 CHINASA（真實姓名及年籍均不詳）共同謀議自泰國曼谷運
輸海洛因進入台灣地區，先由上訴人於不詳時間，在南非共和國取得該國男子 MVUYI
SI MGEGEBA（西元一九六九年十二月一日生）之護照（第000000000000
0號），換貼其本人照片予以變造，再依  MVUYISI MGEGEBA 之個人資料，偽造南非
共和國身分證一枚（以上變造、偽造行為，尚非我國刑法效力所及）後，基於概括之
犯意，於民國八十九年四月十五日及同年五月五日自我國桃園縣中正國際機場入境，
連續行使該變造之南非共和國護照出示我國海關人員，足以生損害於我國對於入境外
籍人士管理之正確性。上訴人入境台灣後，投宿於台北市○○○路九號泰龍閣賓館第
九二三號房，即以 TONY 之名與人交往，並利用傳真及賓館前之公共電話，與在泰國
之 CHINASA  聯絡私運海洛因進入台灣地區之事宜。嗣二人商定將海洛因夾帶於其他
物品，利用不知情之快遞公司空運來台。上訴人為降低遭查獲之風險，以前為其代訂
台灣、香港來回機票，而將名片交給上訴人及傳真資料予上訴人之不知情之朱慶華（
英文名字 JEAN JU）名義，將泰龍閣賓館之英文名稱、地址及收件人 JEAN JU等資料
，以第0000000000號傳真至泰國予 CHINASA，CHINASA 遂將淨重一五二‧
一五公克之海洛因（驗餘淨重一四九‧五七公克）藏置於相框背側，再予包裹，於八
十九年六月七日委託泰國曼谷不知情之 EMS快遞公司（EMS INTERNATIONAL COU RIER
）以泰龍閣賓館為收件地址、朱慶華為收件人，空運來台，並將 EMS快遞公司提單（
其上註明：TO ROOM 923 TONY）傳真至泰龍閣賓館予上訴人。上訴人取得上開傳真文
件，確定海洛因即將運抵台灣，即於同年月八日晚間，委請不知情之不詳姓名友人，
以朱慶華名義另向泰龍閣賓館承租第八二五號房，以便收領上開相框包裹。因美國司
法部緝毒署香港辦公室與我國內政部警政署刑事警察局國際刑警科（下稱國際刑警科
）合作，派遣奈及利亞籍臥底人員（依證人保護法第十一條之規定，其真實姓名於文
書中以「外籍證人」之代號取代）來台協助調查該國籍人士於我國毒品犯罪之情形，
查知上情，通報國際刑警科警員於同年月九日至泰龍閣賓館埋伏，迄當日下午一時四
十分許，前開夾帶海洛因之包裹送達泰龍閣賓館，上訴人於同日下午四時三十分許至
櫃檯簽收包裹後，當場為警逮捕，並扣得夾帶海洛因之包裹（貼有提單一張）一個及
於上訴人身上扣得變造南非共和國護照及身分證各一本、朱慶華名片一張、背面以藍
色原子筆記載傳真號碼0000000000之傳真紙一張等情，係以上開行使變造
南非共和國護照入境台灣之事實，業經上訴人自白不諱，且有南非共和國聯絡代表處
函、旅客入出境紀錄表及扣案變造南非共和國護照等附卷可稽。又前揭以空運包裹方
式走私進口海洛因至泰龍閣賓館，由上訴人簽收包裹之事實，亦經證人孫介磐、陳月
娥、朱慶華及外籍證人證實，且有郵件簽收單據、提單、開拆包裹照片、內政部警政
署刑事警察局鑑驗通知書、法務部調查局鑑定通知書、美國司法部緝毒署香港辦公室
載明合作計劃內容之傳真公文、內政部警政署刑事警察局請台北市政府警察局提供轄
內奈及利亞籍人士經常投宿之旅社清單函、台北市政府警察局答覆函、內政部警政署
刑事警察局請我國駐奈及利亞商務代表團核發該外籍證人簽證傳真稿、朱慶華傳真予
上訴人之文件、朱慶華名片、訂票紀錄、外籍證人於警訊提出 EMS快遞公司載有「TO
 ROOM 923 TONY」之提單傳真、上訴人打公共電話之照片、第00000000號公
共電話之通聯紀錄等附卷可稽，上訴人亦供承包裹為其所簽收及於一審訊問時曾下跪
請求輕判，為其所憑之證據及認定之理由。而以上訴人辯稱其來台目的為覓職，因同
國籍友人 CHI BUZO（上訴人前均稱係 CHI DI）在該賓館訂八二五號房，委託其代收
信件，其始代收該包裹，其未收到 EMS快遞公司之傳真，不知包裹內為何物，亦不知
朱慶華傳真予伊之紙張背面傳真號碼係何人書寫云云，係卸責之詞，不足採信，該外
籍證人無設局陷害上訴人或迴護其他涉案者之必要，上訴人向泰龍閣賓館另訂第八二
五號房，究係委請外籍證人或其他不知情之友人代訂一節，因陳月娥就此不復記憶而
無從究明，惟尚與上訴人犯罪之成立無涉，於理由內指駁、說明綦詳。核上訴人所為
，係犯刑法第二百十六條、第二百十二條之行使變造護照罪、毒品危害防制條例第四
條第一項之運輸第一級毒品罪及懲治走私條例第二條第一項之私運管制物品進口逾公
告數額罪。上訴人上開犯行與 CHINASA間，有犯意之聯絡及行為之分擔，為共同正犯
。上訴人運輸第一級毒品進口之犯行，係利用不知情之 EMS快遞公司人員為之，為間
接正犯。其先後二次行使變造護照之犯行，時間緊接，手法相同，顯係基於概括犯意
，依連續犯之規定論以一罪，並加重其刑。其於八十九年四月十五日行使變造護照之
犯行，雖未據起訴，惟與起訴之行使變造護照犯行間，有連續犯裁判上一罪關係，法
院應併予審究。上訴人運輸管制之第一級毒品進口，同時觸犯毒品危害防制條例第四
條第一項及懲治走私條例第二條第一項之罪，為想像競合犯，應從一重之毒品危害防
制條例第四條第一項之罪處斷。所犯行使變造護照罪與運輸第一級毒品罪，有方法結
果關係，依牽連犯從一重之毒品危害防制條例第四條第一項運輸第一級毒品罪處斷。
爰撤銷第一審科刑判決，改判適用毒品危害防制條例第四條第一項、第十八條第一項
前段，懲治走私條例第二條第一項、第十一條，刑法第十一條前段、第二十八條、第
五十六條、第二百十二條、第二百十六條、第五十五條、第三十七條第一項，罰金罰
鍰提高標準條例第一條前段，審酌上訴人非我國籍人士，竟貪圖暴利，持變造之護照
入境台灣地區，而自泰國運輸第一級毒品重達一五二‧一五公克進口，對我國計民生
產生重大危害，及其犯罪之動機、目的、手段、犯罪後態度等一切情狀，判處無期徒
刑，並宣告褫奪公權終身，扣案第一級毒品海洛因一袋（驗後淨重一四九‧五七公克
），沒收銷燬，至扣案變造之南非共和國護照一本，雖係上訴人所有供犯罪所用之物
，惟南非共和國聯絡代表處具函請法院提供，俾送請該國政府續行追查相關犯罪之用
，爰不予沒收，俟本案確定後，再送請該單位處理，其餘扣案相框、提單、名片與傳
真紙等物，尚非上訴人實施本件犯罪直接所用之物，不予沒收，經核於法並無違誤。
上訴意旨略以：上訴人係受CHI BUZO委託收取包裹，完全不知傳真及毒品之事，曾於
原審聲請傳喚證人朱慶華及外籍證人，以釐清案情，原審俱未傳喚，亦未說明不予傳
喚之理由；原判決未記載甚至誤採上訴人供詞，通譯程度不佳且溝通不良，致筆錄所
載翻譯內容與上訴人之供述完全不符，且審判程序未全程錄音，有應於審判期日調查
之證據，而未予調查及違背刑事訴訟程序之違法云云。惟查證人朱慶華已於偵查、一
審及原審多次到庭陳述，外籍證人亦於一審到庭證述明確，原審且已全程錄音，有筆
錄、錄音帶足憑。次查證據之憑信力如何，事實審法院依自由心證之原則，本有斟酌
取捨之權，苟其取捨，不違背經驗法則或論理法則，不得任意指為違法。原審綜合卷
內全部證據資料審酌判斷，認上訴人罪證明確，因而從一重之毒品危害防制條例，於
法定刑範圍內論處上訴人共同運輸第一級毒品罪刑，已盡職權調查之能事，並詳所
憑之證據與認定之理由，所為論與卷內證據資料悉相符合，其證據之取捨與證據證
明力判斷職權之行使，以及量定刑度之理由說明，暨法則適用之論，亦均無違背證
據法則與實定法則。上訴意旨，泛詞指摘原判決違法，非有理由，應予駁回。
據上論結，應依刑事訴訟法第三百九十六條第一項，判決如主文。
中      華      民      國     九十     年     十一     月      八      日
                              最高法院刑事第三庭
                                  審判長法官  陳  錫  奎
                                        法官  洪  清  江
                                        法官  李  伯  道
                                        法官  呂  丹  玉
                                        法官  陳  世  雄
      右正本證明與原本無異
                                              書  記  官
中      華      民      國     九十     年     十一     月     十三     日


司法院資訊處製作；財團法人民間司法改革基金會備份。
